【裁判字號】    97,易,113
【裁判日期】    970519
【裁判案由】    竊盜
【裁判全文】
臺灣嘉義地方法院刑事判決               97年度易字第113號
公  訴  人  臺灣嘉義地方法院檢察署檢察官
被      告  乙○○
            甲○○
上列被告因竊盜等案件，經檢察官提起公訴（九十七年度偵字第
一０一二號），被告於準備程序中就被訴事實為有罪之陳述，經
本院裁定改依簡式程序審理，判決如下：
    主  文
乙○○共同冒充公務員而行使其職權，處有期徒刑月，未扣案
之偽造「陳小東」刑警證壹枚沒收；又結夥三人以上而竊盜，處
有期徒刑捌月；又共同冒充公務員而行使其職權，處有期徒刑
月，未扣案之偽造「陳小東」刑警證壹枚沒收；又結夥三人以上
而竊盜，處有期徒刑捌月。應執行有期徒刑壹年月，未扣案之
偽造「陳小東」刑警證壹枚沒收。
甲○○共同冒充公務員而行使其職權，處有期徒刑月，未扣案
之偽造「陳小東」刑警證壹枚沒收；又結夥三人以上而竊盜，處
有期徒刑捌月；又共同冒充公務員而行使其職權，處有期徒刑
月，未扣案之偽造「陳小東」刑警證壹枚沒收；又結夥三人以上
而竊盜，處有期徒刑捌月。應執行有期徒刑壹年貳月，未扣案之
偽造「陳小東」刑警證壹枚沒收。
    事  實
一、乙○○、甲○○、廖家揚（由臺灣南投地方法院另案審理）
    共同基於行使偽造特種文書及冒充公務員行使職權、意圖為
    自己不法所有之犯意聯絡，於民國九十六年五月二十八日上
    午十時許，由甲○○駕駛車牌號碼7835—PS號自用小客車搭
    載乙○○、廖家揚，至丁○○位在嘉義縣民雄鄉雙福村雙福
    七八之六三號住處，甲○○負責在車上把風，廖家揚及乙○○則入內向丁○○冒稱其等為警察，因抓到現行犯持有丁○○之存摺、印章，示意丁○○提出存摺、印章等相關證物以
    供核對、配合搜索，並出示偽造之「陳小東」刑警證取信於
    丁○○，而行使偽造之刑警證並冒充警察行使職權，足生損
    害於丁○○及警察單位對於員警證件管理、核發之正確性。
    繼而由乙○○支開丁○○，廖家揚趁此機會，打開丁○○家
    中之抽屜，結夥三人竊取丁○○所有之新臺幣（下同）二萬
    元、黃金項鍊一條、戒子一只及郵局存款簿一本，得手後所
    得財物朋分花用。
二、乙○○、甲○○、廖家揚另起犯意，共同基於行使偽造特種
    文書及冒充公務員行使職權、意圖為自己不法所有之犯意聯
    絡，於九十六年六月二十日上午十時許，由甲○○駕駛車牌
    號碼7835—PS號自用小客車搭載乙○○、廖家揚，至丙○○
    位在嘉義縣民雄鄉福樂村埤角四號住處，甲○○負責在車上
    把風，廖家揚及乙○○則入內向丙○○冒稱其等為警察，因
    抓到現行犯持有丙○○之存摺、印章，示意丙○○提出存摺
    、印章供核對、配合搜索，並出示偽造之「陳小東」刑警證
    取信於丙○○，而行使偽造之刑警證並冒充警察行使職權，
    足生損害於丙○○及警察單位對於員警證件管理、核發之正
    確性。丙○○拿出臺灣銀行存摺、印章、現金三千元供廖家
    揚、乙○○觀看後，廖家揚與乙○○即將上揭物品放入牛皮
    紙袋內，交還予丙○○，告知半小時後另有隊長會到場處理
    ，於離去前再由乙○○刻意支開丙○○，廖家揚趁此機會以
    預先備妥之牛皮紙袋調包，於丙○○不知物品遭取走狀況下
    ，結夥三人竊取丙○○上揭帳戶存摺、印章、現金三千元得
    手離去，所得財物朋分花用。
三、案經丁○○訴由嘉義縣警察局民雄分局報告臺灣嘉義地方法
    院檢察署檢察官偵查起訴。
    理  由
一、本件係經被告乙○○、甲○○於準備程序當庭表示認罪，而
    經本院裁定以簡式審判程序加以審理，則依據刑事訴訟法第
    二百七十三條之二、同法第一百五十九條第二項之規定，不
    適用傳聞法則有關限制證據能力之相關規定，合先敘明。
二、上揭犯罪事實，業據被告乙○○、甲○○於本院審理時坦承
    在卷，核與另案被告廖家揚於警詢、偵查中，及臺灣南投地
    方法院檢察署九十七年度偵字第七０四號案件警詢、偵訊供
    述情節互核相符，復與證人即被害人丁○○、丙○○、證人
    陳淑雲於警詢、偵訊證述內容大致相符，並有被害被告書二
    份、車籍查詢—基本資料詳細畫面單、通聯紀錄各一份、現
    場照片八張在卷可參。再者，被告等人於上揭時地出示之偽
    造「陳小東」刑警證，現為臺灣南投地方法院九十七年度訴
    字第二九四號案件扣案證物，業經本院調閱該案卷宗核閱無
    誤，有上揭刑警證照片影本在卷可佐，亦堪以佐證被告乙○○、甲○○之自白與事實相合。至證人丙○○雖於本院證稱
    ：在庭被告二人突然進入我屋內亂翻，然後拿走我銀行存摺
    、印章、現金三千元之語（見本院卷第六十一頁），而被告
    乙○○、甲○○堅稱係以上揭事實欄所載之方式，由乙○○
    、廖家揚進入、取走財物。本院審酌證人丙○○為民國十八
    年生，年事已高，於本院審理時就案發經過之表達、對問題
    之理解，已稍顯困難，佐以證人韓永芹即丙○○鄰居復於本
    院證稱：依據其接觸丙○○之經驗，丙○○容易忘記事情、
    語言理解能力不佳等語，參以存摺、印章一般人多置於隱密
    處，非輕易可翻搜，若被告未冒稱警察執行勤務，擅自進入
    隨意翻搜，證人丙○○豈有不立刻報警或大聲呼救之理，是
    證人丙○○上揭證述，因其記憶與語言理解能力減退，自應
    以被告二人供述之犯罪情節較為可採。綜上，本件事證明確
    ，應依法論科。
三、按刑法第三百二十一條第一項第四款結夥三人以上犯之者，
    應指在場共同實施或在場參與分擔實施犯罪者為限。至把風
    行為，如排除犯罪障礙，助成犯罪之實現，在合同意思範圍
    內分擔犯罪行為之一部，亦係共同正犯而應計入結夥之內（
    有最高法院七十二年度台上字第三二０一號刑事判決意旨參
    照）；查上揭二次竊盜犯行，被告乙○○、甲○○均夥同另
    案被告廖家揚犯之，雖被告甲○○均僅擔任構成要件以外之
    在場把風行為、被告乙○○負責支開被害人，然被告甲○○
    在場把風、被告乙○○支開被害人，均使另案被告廖家揚便
    於下手行竊，渠等三人於行竊完畢後復共同分贓，顯係以自
    己共同犯罪之意思，在場分擔把風、排除犯罪障礙行為，亦
    係共同正犯應計入結夥之內。故核被告乙○○、甲○○所為
    ，均係犯刑法第二百十六條、第二百十二條之行使偽造特種
    文書罪；同法第一百五十八條第一項之僭行公務員職權罪；
    同法第三百二十一條第一項第四款結夥三人以上竊盜罪。被
    告乙○○、甲○○與另案被告廖家揚，就上揭犯行均有犯意
    聯絡與行為分擔，均為共同正犯。被告乙○○、甲○○於僭
    行公務員職務過程中，共同與另案被告廖家揚同時行使偽造
    刑警證即特許證，應依刑法第五十五條想像競合犯之規定，
    從一重論以僭行公務員職務罪。被告上揭二次僭行公務員職
    務罪、二次結夥三人以上竊盜罪，犯意各別，時間、地點與
    被害人均有差異，應予以分論併罰。另法院對於被告之行為
    ，應受審判之對象（範圍），乃指起訴書（或自訴狀）所記
    載之被告「犯罪事實」（包括起訴效力所及之具有同一案件
    關係之犯罪事實）而言。是以若起訴書犯罪事實欄內，對此
    項行為已予以記載，即為法院應予審判之對象。是本件起訴
    書犯罪事實欄就被告冒稱警察，請被害人配合等情，而僭行
    公務員職務部分，業已敘及，雖所犯法條欄並未記載此部分
    罪嫌涉犯法條，惟此部分犯罪事實既已記載於起訴書犯罪事
    實欄，即為起訴範圍，本院自應審理；另被告等二次共同行
    使偽造特許證部分，與前揭起訴並經本院判決有罪之僭行公
    務員職務部分，有想像競合之裁判上一罪之關係，為起訴效
    力所及，本院自得併予審理，均併予敘明。
四、審酌被告乙○○高中畢業、甲○○國中肄業之智識程度，均
    正值青壯，且四肢健全具謀生能力，竟不思以正當方式賺取
    財物，刻意挑選年邁之老榮民下手，並審酌上揭犯行均由另
    案被告廖家揚負責選定被害人、分配共犯工作、得手後分配
    贓款，被告乙○○、甲○○則居於次要地位，均聽命於廖家
    揚行事，乙○○、甲○○分擔之工作輕重、造成被害人所受
    損害，於本院審理時均坦承犯行之犯後態度等一切情狀，就
    渠等所犯各罪，分別量處如主文所示之刑，並分別定其應執
    行之刑。至檢察官雖均具體求處有期徒刑一年六月，惟按「
    刑事審判之量刑，在於實現刑罰權之分配的正義。故法院對
    有罪之被告科刑，應符合罪刑相當之原則，使罰當其罪，以
    契合人民之法律感情。此所以刑法第五十七條明定科刑時應
    審酌一切情狀，尤應注意該條所列各款事項，以為科刑輕重
    之標準。」，迭經最高法院九十三年度台上字第三九七三號
    、九十四年度台上字第二一三一號、九十四年度台上字第二
    二七五號等刑事判決在案，本院審酌刑法第五十七條各款所
    臚列情事，並考量被告乙○○、甲○○犯罪情節、行為手段
    ，非居於主導地位等各項情狀，認為科處如主文所示之刑即
    可達罰當其罪之目的，檢察官之求刑稍屬過重，附此敘明。
    末查，被告等上揭二次行使偽造特許證所用之刑警證，為共
    同正犯廖家揚所有，業據共同正犯廖家揚於另案警詢、偵查
    中證述明確，現為臺灣南投地方法院九十七年度訴字第二九
    四號案件扣案物，故屬共同正犯所有供犯罪所用之物，復未
    滅失，而共同正犯因相互間利用他人之行為，以遂行其犯意
    之實現，本於責任共同之原則，有關沒收部分，對於共犯間
    供犯罪所用之物，自均應為沒收之諭知，是被告乙○○、甲○○就該偽造之刑警證，本於責任共同原則，自應依刑法第
    三十八條第一項第二款、第三項之規定，併予宣告沒收。
據上論斷，應依刑事訴訟法第二百七十三條之一第一項、第二百
九十九條第一項前段，刑法第二十八條、第一百五十八條、第二
百十六條、第二百十二條、第三百二十一條第一項第四款、第五
十五條、第五十一條第五款、第三十八條第一項第二款，刑法施
行法第一條之一第一項、第二項前段，判決如主文。
本案經檢察官蔡彥守到庭執行職務。
中    華    民    國    97    年    5     月    19    日
                  刑事第一庭    法  官  黃琴媛
上列正本證明與原本無異。
如不服本判決，應於判決送達後十日內向本院提出上訴狀，上訴
書狀依法應敘述具體理由，如未敘述具體理由者，應於上訴期間
屆滿後二十日內補提理由書於本院（均應附繕本）。告訴人或被
害人如對於本判決不服者，應具備理由請求檢察官上訴，其上訴
期間之計算係以檢察官收受判決正本之日期為準。
中    華    民    國    97    年    5     月    19    日
                                書記官  李彩娥
附錄本案論罪科刑法條：
刑法第158條
冒充公務員而行使其職權者，處 3 年以下有期徒刑、拘役或 5
百元以下罰金。
冒充外國公務員而行使其職權者，亦同。
刑法第212條
偽造、變造護照、旅券、免許證、特許證及關於品行、能力服務
或其他相類之證書、介紹書，足以生損害於公眾或他人者，處1
年以下有期徒刑、拘役或3百元以下罰金。
刑法第216條
行使第 210 條至第 215 條之文書者，依偽造、變造文書或登載
不實事項或使登載不實事項之規定處斷。
中華民國刑法第321條第1項第4款
（加重竊盜罪）
犯竊盜罪而有左列情形之一者，處六月以上、五年以下有期徒刑
：
四、結夥三人以上而犯之者。


司法院資訊處製作；財團法人民間司法改革基金會備份。
